【裁判字號】    95,訴,1852
【裁判日期】    951229
【裁判案由】    強盜
【裁判全文】
臺灣彰化地方法院刑事判決              95年度訴字第1852號
公  訴  人  臺灣彰化地方法院檢察署檢察官
被      告  甲○○
                    （另案於臺灣雲林第二監獄執行中）
選任辯護人  林永山律師
上列被告因強盜案件，經檢察官提起公訴（九十五年度偵字第八
八九九號），本院判決如下：
    主  文
甲○○攜帶兇器竊盜未遂，因脫免逮捕，而當場施以強暴，累犯
，處有期徒刑貳年陸月。扣案螺絲起子壹支、老虎鉗壹支及手套
壹只，均沒收之。
    犯 罪 事 實
一、甲○○前因施用第一、二級毒品案件，經本院以九十年度訴
    字第九三九號刑事判決判處有期徒刑八月、七月，應執行有
    期徒刑一年二月確定；又因施用第二級毒品案件，經本院以
    九十一年度易字第八四０號刑事判決判處有期徒刑四月確定
    ，二案接續執行，於民國（下同）九十三年九月十四日執行
    完畢。詎猶不知悛悔，於九十五年九月二十二日下午一時許
    ，駕車行經彰化縣二水鄉○○村○○路一０八號附近，見乙
    ○○設於該處之住宅大門未上鎖，且似無人在內，竟萌為自
    己不法所有之意圖，攜帶客觀上足供兇器使用之螺絲起子、
    老虎鉗各1支及手套壹只，無故侵入該住宅內，並翻動屋內
    抽屜搜尋財物欲行竊，惟因未尋獲高價財物而未能得手，正
    欲離去之際，恰為乙○○發現，乃阻止其離去，甲○○為脫
    免逮捕，乃基於傷害人之身體之犯意，以上開螺絲起子朝乙
    ○○手部揮刺，致乙○○受有左前臂挫傷零點五公分、左前
    臂刺創傷零點五乘以X零點五公分等傷勢。旋因乙○○之妻
    已報警處理，乃為據報前來處理之警員當場查獲，並扣得甲
    ○○所有，供其行竊、所用拖免逮捕所用之螺絲起子、老虎
    鉗各一支及手套一只。
二、案經乙○○訴由彰化縣警察局第田中分局報請臺灣彰化地方
    法院檢察署檢察官偵查起訴。
    理  由
一、查本案卷證所涵括之供述證據及非供述證據，公訴人、被告
    及選任辯護人均不爭執其證據能力，且依刑事訴訟法第一百
    五十九條之五規定「被告以外之人於審判外之陳述，雖不符
    前四條之規定，而經當事人於審判程序同意作為證據，法院
    審酌該言詞陳述或書面陳述作成時之情況，認為適當者，亦
    得為證據。當事人、代理人或辯護人於法院調查證據時，知
    有第一百五十九條第一項不得為證據之情形，而未於言詞辯
    論終結前聲明異議者，視為有前項之同意」，本院審酌該等
    證據作成時之客觀條件及環境，亦無不法或不適當之情形，
    是後述所引用證據之證據能力均無疑義，合先敘明。
二、上揭犯罪事實，業據被告於警詢、偵查中及本院審理時均坦
    承不諱，核與證人即被害人乙○○於警詢中證述之情節相符
    ，並有被害人乙○○仁和醫院診斷證明書一份、現場圖一紙
    及現場照片八幀附卷可稽，復有螺絲起子、老虎鉗各一支及
    手套一只扣案可資佐證，足見被告之自白應與事實相符，堪
    以採信。從而，本件事證業臻明確，被告犯行洵堪認定，應
    依法論科。
三、論罪科刑
（一）按刑法第三百二十一條第一項第三款之攜帶兇器竊盜罪，
      係以行為人攜帶兇器竊盜為其加重條件，此所謂兇器，其
      種類並無限制，凡客觀上足對人之生命、身體、安全構成
      威脅，具有危險性之兇器均屬之，且祇須行竊時攜帶此種
      具有危險性之兇器為已足，並不以攜帶之初有行兇之意圖
      為必要（最高法院七十九年臺上字第五二五三號判例要旨
      參照）。次按刑法第三百二十九條之以強盜論，即以強盜
      罪相當條文處罰之意，並非專以第三百二十八條第一項之
      強盜論，故第三百三十條所謂犯強盜罪，不僅指自始犯強
      盜罪者而言，即依第三百二十九條以強盜論者，亦包括之
      ，如此項準強盜有第三百二十一條第一項各款情形之一，
      自應依第三百三十條論處；準強盜罪係以竊盜或搶奪為前
      提，在脫免逮捕之情形，其竊盜或搶奪既遂者，即以強盜
      既遂論，如竊盜或搶奪為未遂，即以強盜未遂論（最高法
      院二十五年上字第六六二六號、第六十八年臺上字第二七
      七二號判例意旨參照）。再刑法第三百二十九條之準強盜
      罪中所謂之強暴，謂直接或間接對於人之身體施以暴力，
      壓制抗拒，或使之處於不能抗拒之狀態，是以該條文所謂
      之強暴方式不以直接為限，間接對人之身體施以暴力亦足
      構成，且所施以之強暴僅達到壓制抗拒即可，不以致不能
      抗拒為必要，故行為人之強暴程度與刑法第三百二十八條
      之強盜罪不同。另刑法第三百二十九條之準強盜罪，非以
      傷人為當然之手段，若具有普通傷害故意，且發生普通傷
      害結果，自應另負普通傷害罪責。
（二）查本件被告持以供其行竊所用之螺絲起子及老虎鉗各一支
      行竊，均係鐵製材質，質地堅硬，可持之傷害人之身體、
      生命，而對人的安全構成威脅，為公眾所周知之事實，堪
      認均係刑法第三百二十一條第一項第三款所稱之兇器。被
      告意圖為自己不法之所有，攜帶上開兇器，侵入他人住宅
      內行竊，雖未物色得其所欲之財物，惟其既已翻動屋內抽
      屜搜尋財物，客觀上已足認其行為係與侵犯他人財物之行
      為有關，且屬具有一貫接連之密接行為，顯然已著手於竊
      盜行為之實行，已該當於未遂階段。嗣經被害人發現後，
      為脫免逮捕，復持螺絲起子傷害被害人而當場施以強暴，
      即應以普通傷害罪及準強盜罪相繩之。是核被告所為，係
      犯刑法第三百零六條第一項之無故侵入他人住宅罪、同法
      第二百七十七條第一項之普通傷害罪及同法第三百二十九
      條之竊盜未遂，因脫免逮捕，而當場施以強暴之準強盜罪
      ，而有同法第三百二十一條第一項第三款之情形，應依同
      法第三百三十條第二項、第一項之加重準強盜未遂罪論處
      。公訴人認被告為脫免逮捕而當場施強暴行為部分應論以
      刑法第三百二十九條之普通準強盜罪，自有未洽，惟起訴
      之基本社會事實同一，爰依法變更起訴法條審理之。
（三）次查刑法部分條文業於九十四年二月二日修正公布，於九
      十五年七月一日施行，其中第五十五條後段之牽連犯規定
      業已刪除，其立法理由第二項則說明「至牽連犯廢除後，
      對於目前實務上以牽連犯予以處理之案例，在適用上，則
      得視其具體情形，分別論以想像競合犯或數罪併罰，予以
      處斷」，是被告為竊盜而侵入住宅雖已不能論以牽連犯，
      然是否得論以想像競合犯或數罪併罰，自應先重新檢視想
      像競合犯之要件，包括「單一行為」及「複數構成要件之
      實現」。查被告之行為已實現侵入住宅與攜帶兇器竊盜等
      二罪之構成要件，此乃無庸置疑；而從被告行為之事實面
      觀之，被告侵入住宅乃源自於竊盜之單一主觀上動機，且
      在其侵入住宅之行為持續中，完成竊盜之行為，一般人從
      客觀事實情狀上，可認其為一致性之單一事實情狀，足以
      確認其侵入住宅竊盜之行為具有不可分割之單一性質，為
      單一行為，是被告一行為觸犯侵入住宅與攜帶兇器竊盜二
      罪，為刑法第五十五條所規定之想像競合犯，應從一重之
      攜帶兇器竊盜罪處斷。又被告以一強暴行為，同時觸犯加
      重準強盜未遂罪及普通傷害罪，亦為想像競合犯，應依刑
      法第五十五條規定，從一重依加重準強盜未遂罪論處。
（四）再查被告前因施用第一、二級毒品案件，經本院以九十年
      度訴字第九三九號刑事判決判處有期徒刑八月、七月，應
      執行有期徒刑一年二月確定；又因施用第二級毒品案件，
      經本院以九十一年度易字第八四０號刑事判決判處有期徒
      刑四月確定，二案接續執行，於九十三年九月十四日執行
      完畢等情，有臺灣彰化地方法院檢察署刑案資料查註紀錄
      表及臺灣高等法院被告前案紀錄表各一份附卷可稽，被告
      於受徒刑之執行完畢後，五年內故意再犯有期徒刑以上之
      罪，為累犯，應依刑法第四十七條第一項規定，加重其刑
      。被告已著手於竊盜行為之實行而未遂，其為脫免逮捕而
      當場施以強暴行為，揆諸前開判例意旨，應論以未遂，爰
      依刑法第二十五條第二項規定，按既遂犯之刑減輕之。另
      考以被告係因一時失慮，致觸重典，且其僅以螺絲起子朝
      被害人手部揮刺，並無其他嚴重暴行，被害人所受之傷勢
      亦尚屬輕微，且其並未竊得任何財物，復於本院審理時深
      表悔悟，被害人於本院準備程序時亦表示：若被害人願意
      認錯，且知悔改，伊願意原諒被告等語；再參諸被告原係
      以為上開住處並無人在內，其方入內行竊，雖行竊時有攜
      帶兇器螺絲起子，且嗣見被害人阻止其離去，亦以螺絲起
      子傷害被害人，然其初既無預料上開住處會有人在內，當
      亦無以螺絲起子行兇之意思，雖此仍無礙於其加重條件之
      構成，然其情狀尚有可憫恕之處，本院綜合上述一切情狀
      ，認科以罪低刑度，猶嫌過重，是本案情輕法重，爰依刑
      法第五十九條之規定酌減其刑，並依法先加後減之。
（五）爰審酌被告正值青壯之年，不思奮發向上，循正途牟取財
      物，反因染有施用毒品之惡習，企圖不勞而獲，竊取他人
      財物，實有不該，並為脫免逮捕而對他人施以強暴行為，
      對社會治安影響甚鉅，暨考其犯罪動機、目的、手段、被
      害人所受損害及被告犯後態度等一切情狀，量處如主文所
      示之刑，以示懲儆。末查扣案之螺絲起子、老虎鉗各一支
      及手套一只，均為被告所有，且係供犯加重準強盜未遂罪
      所用之物，業據其供明在卷，均依刑法第三十八條第一項
      第二款規定，併予宣告沒收。
據上論斷，應依刑事訴訟法第二百九十九條第一項前段、第三百
條，刑法第三百零六條第一項、第三百二十九條、第三百三十條
第二項、第一項、第二百七十七條第一項、第五十五條、第四十
七條第一項、第二十五條第一項、第二項、第五十九條、第三十
八條第一項第二款，刑法施行法第一條之一，判決如主文。
本案經檢察官張尹敏到庭執行職務。
中    華    民    國    95    年    12    月    29    日
                  刑事第一庭    審判長法官    簡璽容
                                法      官    郭麗萍
                                法      官    胡宜如
以上正本證明與原本無異。
如不服本判決，應於判決送達後10日內，向本院提出上訴狀（ 須
附繕本 ）
告訴人或被害人對於判決如有不服具備理由請求檢察官上訴者，
其上訴期間之計算係以檢察官收受判決正本之日期為準。
中    華    民    國    96    年    1     月    2     日
                                書記官  陳錫威
附錄本案論罪科刑法條全文：
中華民國刑法第306條
（侵入住居罪）
無故侵入他人住宅、建築物或附連圍繞之土地或船艦者，處 1 年
以下有期徒刑、拘役或 3 百元以下罰金。
無故隱匿其內，或受退去之要求而仍留滯者，亦同。
中華民國刑法第329條
（準強盜罪）
竊盜或搶奪，因防護贓物、脫免逮捕或湮滅罪證，而當場施以強
暴脅迫者，以強盜論。
中華民國刑法第330條
（加重強盜罪）
犯強盜罪而有第 321 條第 1 項各款情形之一者，處 7 年以上有
期徒刑。
前項之未遂犯罰之。
中華民國刑法第277條
（普通傷害罪）
傷害人之身體或健康者，處 3 年以下有期徒刑、拘役或 1 千元
以下罰金。
犯前項之罪因而致人於死者，處無期徒刑或 7 年以上有期徒刑；
致重傷者，處3年以上10年以下有期徒刑。


司法院資訊處製作；財團法人民間司法改革基金會備份。
